臺灣臺北地方法院民事裁定　　100年度家抗字第14號
抗　告　人　財政部國有財產局臺灣北區辦事處
法定代理人　陳文龍
相　對　人　臺北市政府
法定代理人　郝龍斌
上列當事人間聲請指定被繼承人吳月明遺產管理人事件，抗告人
對於民國99年12月21日本院99年度財管字第85號第一審裁定提起
抗告，本院裁定如下：
    主        文
原裁定主文第一項廢棄。
指定行政院國軍退除役官兵輔導委員會臺北市榮民服務處為被繼
承人吳月明之遺產管理人。
抗告費用由被繼承人吳月明之遺產負擔。
    理        由
一、抗告意旨略以：被繼承人吳月明生前為行政院國軍退除役官
    兵輔導委員會列管之榮民，從而依民法規定指定該會為遺產
    管理人，必對被繼承人吳月明之債權債務等遺產情形及遺產
    追索等事宜，較抗告人明瞭，且該會掌理全國退除役官兵之
    就業、養老、救助等輔導事宜，倘擔任本件遺產管理人，居
    間聯絡及協調處理相關事務，亦較抗告人便利，且更具適切
    性，爰依法提出抗告，請求廢棄原裁定主文第1項並另為指
    定遺產管理人云云。
二、相對人則以：被繼承人吳月明死亡後，其法定繼承人均已拋
    棄繼承，查無其他繼承人，以致稅捐無法徵起，今為保障徵
    起稅捐，爰依民法第1178條規定聲請選任遺產管理人。按民
    法第1179條遺產管理人之職務，其程序複雜，任務繁重，應
    備有財產管理專才為宜；又國有財產法第12條規定，非公用
    財產以國有財產局為管理機關；民法第1185條無人承認之剩
    餘財產，歸屬國庫之規定，賦予國庫對於將來遺產之歸屬有
    期待權，故選任國有財產局為被繼承人之遺產管理人，於法
    尚無不合。且行政院退除役官兵輔導委員會臺北市榮民服務
    處亦表示其非被繼承人吳月明之法定遺產管理人，爰請准予
    指定財政部國有財產局為遺產管理人等語。
三、原審以：審酌管理被繼承人吳月明遺產之地緣關係與便利性
    ，爰指定財政部國有財產局臺灣北區辦事處為被繼承人吳月
    明之遺產管理人並為承認繼承之公示催告等語。
四、按繼承開始時，繼承人有無不明，而無親屬會議或親屬會議
    未於一個月內選定遺產管理人者，利害關係人得聲請法院選
    任遺產管理人，並由法院依公示催告程序，定六個月以上之
    期限，公告繼承人，命其於期限內承認繼承，民法第1177條
    、第1178條第1項、第2項規定甚明。
五、經查，被繼承人吳月明為在臺出生之有眷榮民，此有卷內所
    附之行政院國軍退除役官兵輔導委員會臺北市榮民服務處函
    可稽，而與司法院82年4月27日祕臺廳民三字第04938號函釋
    所認限於「大陸地區來台之退除役官兵死亡而無繼承人、繼
    承人有無不明或繼承人因故不能管理遺產者，由其主管機關
    為法定遺產管理人」之情形不同，然本院認行政院國軍退除
    役官兵輔導委員會臺北市榮民服務處掌管全國退除役官兵之
    就業、養老、救助等輔導事宜，且執行遺產管理人事務，不
    因係法定遺產管理人或係由法院指定為遺產管理人而有不同
    ，而認行政院國軍退除役官兵輔導委員會臺北市榮民服務處
    對於擔任遺產管理人管理遺產事務，亦具有相當之專業能力
    ，應較抗告人適合擔任被繼承人吳月明之遺產管理人。從而
    抗告人請求廢棄原裁定主文第1項，並改指定行政院國軍退
    除役官兵輔導委員會臺北市榮民服務處為被繼承人吳月明之
    遺產管理人，應予准許。爰予以廢棄原裁定主文第1項，並
    改判如主文第2項所示。爰裁定如主文。
中    華    民    國   100    年    5     月    12    日
                  家事法庭審判長法  官  蔡政哲
                                法  官  徐麗瑩
                                法  官  李莉苓
以上正本係照原本作成。
如提起再抗告，應於收受送達後10日內向本院提出再抗告狀。
中    華    民    國   100    年    5     月    16    日
                                書記官  譚鈺陵